【裁判字號】    97,消債更,1784
【裁判日期】    980422
【裁判案由】    更生事件
【裁判全文】
臺灣板橋地方法院民事裁定          97年度消債更字第1784號
聲  請  人  甲○○
代  理  人  徐豐益律師
上列當事人因消費者債務清理事件聲請更生，本院裁定如下：
    主  文
聲請駁回。
聲請費用由聲請人負擔。
    理  由
一、按聲請更生或清算不合程式或不備其他要件者，法院應以裁
    定駁回之，但其情形可以補正者，法院應定期間先命補正，
    消費者債務清理條例（下稱本條例）第8 條定有明文。再債
    務人對於金融機構因消費借貸、自用住宅借款、信用卡或現
    金卡契約而負債務，在聲請更生或清算前，應提出債權人清
    冊，以書面向最大債權金融機構請求協商債務清償方案並表
    明共同協商之意旨，復為本條例第151 條第1 項所明文。而
    本條例第151 條第1 項所訂之前置協商程序，揆其立法意旨
    無非認債務人對於金融機構因前開原因所負欠債務，其法律
    關係較為單純明確，金融機構並已訂有債務協商機制，如能
    協商成立，債務人不需依本條例聲請更生或清算，可疏減法
    院負擔，有效分配司法資源，並使債務人得自主解決其債務
    ，爰就此部分採行協商前置主義。又中華民國銀行公會為使
    協商前置程序順利並快速進行，擬定相關所需文件說明：包
    括(1)前置協商申請書、(2)身分證正反面影本、(3)申請人財產
    及收支狀況說明書、(4)近1 個月金融機構債權人清冊、(5)近
    2 年綜合所得資料清單及最近1 個月核發財產資料、(6)近3
    個月薪資證明（如無證明請出具收入切結書）、(7)勞工保險
    投保資料表及明細（如無資料可免提供）。並於網路上公告
    、備妥相關申請表格供債務人下載。經核前開文書既屬達成
    協商所必要審核文件（包含為確認「確為債務人本人申請協
    商」及「可能履行之協商內容」等），且已較債務人向法院
    聲請更生或清算時所應提出及檢附文件簡便，故無提出之困
    難性，並於協商不成立後可挪作聲請更生或清算應提出文件
    之一部；加以承前述，協商前置之立法意旨在疏減法院負擔
    ，而責由最大債權行銀介入以求當事人間得自主解決債務，
    各當事人對於其財產、所得、收支狀況，本屬知之最詳，且
    對之依法誠實說明之義務（參照本條例第134 條、第146 條
    規定），於適當範圍令債務人配合提出相關文件及說明，以
    便最大債權銀行依法律授權調取相關資料後，得以相互核實
    （詳本條例第151 條第2 項），應符衡平原則。即銀行公會
    所訂前述應檢附文件，雖較法律所規定之內容繁瑣，但有其
    必要，並易促成協商方案形成。從而，倘最大債權銀行依前
    開規定通知債務人補正，債務人無正當理由，不予補正，故
    意延滯協商程序，自不得執此可歸責己之事由，以脫法方式
    逕援引同法第153 條前段規定主張最大債權銀行逾30日不開
    始協商，逕向法院聲請更生或清算，先此敘明。
二、本件聲請意旨略以：聲請人目前債務總金額為新臺幣（下同
    ）704,249 元，有不能清償債務之情事，消費者債務清理條
    例施行後，聲請人前分別於民國97年5月30日、97年8月25日
    發函，向其最大債權金融機構台新國際商業銀行股份有限公
    司（下稱：台新銀行）請求共同協商債務清償方案，而台新
    銀行並於97年 8月27日發給前置協商補件通知書（見北院卷
    第42頁），要求聲請人補正：(1)近 1個月金融機構債權人清
    冊正本、(2)近3個月薪資證明文件、(3)近2年度綜合所得資料
    清單及近 1個月核發之財產資料清單、(4)勞工保險被保險人
    投保資料表及明細正本、(5)戶籍謄本等件，聲請人並於97年
    8月29日寄發第2次補件函表明：(1)債權人清冊，於聲請人第
    1次申請時就已隨函檢附，且新申請債權人清冊聯徵中心7日
    內南部地區，根本無法申請到、(2)近 3個月薪資證明文件，
    則已隨函檢附收入切結書，至(3)聲請人近 2年綜合所得清單
    及財產歸屬清單、(4)勞工保險投保資料表及明細表、(5)戶籍
    謄本，則均已於聲請人第 1次補件時檢附，惟台新銀行於收
    受其前開文件後，迄今已逾30日，仍未開始協商，依消費者
    債務清理條例第153 條之規定，應將該協商程序視為不成立
    ，且其無擔保或無優先權之債務總額未逾1,200 萬元，復未
    經法院裁定開始清算程序或宣告破產，依法自得提出更生之
    聲請，爰請裁定開始更生程序。
三、查聲請人因有對於金融機構因消費借貸、自用住宅借款、信
    用卡或現金卡契約等而負債務，且曾向金融機構請求共同協
    商債務清償方案乙節，固據其提出之聯徵中心債權人清冊、
    聲請人申請函、中華郵政掛號郵件收件回執、補件函等件附
    卷可憑，然查，前置協商程序之目的，係在使聲請人與多數
    債權人間得自主解決債務，藉以紓解法院負擔，為促使前置
    協商程序順利並快速進行，得要求聲請人盡最大的誠實協力
    義務，提出相關達成協商所需審核之文件，是最大債權銀行
    通知聲請人申請文件不符規定，提出相關文件，係促使協商
    方案形成且於適當範圍令聲請人配合提出，有其必要性，而
    本件聲請人申請前置協商程序，且獲悉文件不符規定之通知
    ，惟係僅因其於南部地區工作，書信往來費時，竟以無法申
    請到聯合徵信中心所製作之債權人清冊為由，拒絕協力提出
    等情，有台新銀行97年11月17日台新債協97法字第50262 號
    函暨檢附申請協商進件資料、相關通聯資料等件1 份在卷可
    稽，是聲請人並非積極連絡其最大債權銀行，請求寬限補正
    之時間，反放任其協商無法進行，即難認其有請求共同協商
    之真意，是就此所生之程序延滯，自不得執為援引本條例第
    153 條前段規定主張最大債權銀行逾30日不開始協商，逕向
    法院聲請更生或清算之事由。從而，本件協商之所以無法進
    行係因聲請人未有請求協商之真意所致，自難認最大債權金
    融機構有逾30日不開始協商之情形。
四、綜上所述，本件聲請人聲請更生，既未遵循本條例第 151條
    第 1項規定先與全體金融機構債權人完成債務協商程序，即
    向本院提出更生聲請，又不符合消費者債務清理條例第 153
    條所稱「自債務人提出協商請求之意日起逾30日不開始協商
    」之要件，且上開欠缺又屬無從補正，自應依同條例第 8條
    前段，駁回其更生之聲請，裁定如主文。
中    華    民    國    98    年    4     月    22    日
                  民事第三庭  法  官  邱靜琪
上為正本係照原本作成
如不服本裁定，應於裁定送達後10日內，以書狀向本院提出抗告
，並繳納抗告費新臺幣1千元
中    華    民    國    98    年    4     月    22    日
                              書記官  鄭美莉


司法院資訊處製作；財團法人民間司法改革基金會備份。
